# 共同经营案例探讨

提问人：Sampson0208 时间：2021-08-07 08:05:07
陈老师，您好，工作中遇到一个问题，想向您请教一下：
集团有一家房地产公司子公司A于 2020 年拍卖获得两个地块，一块是住宅地块X，一块是商业地块Y。集团于 2021 年与第三方B公司达成合作协议，共同开发该项目。协议约定，集团处置70%的股权给B公司。股权处置完成后，集团享有A公司30%股权，且约定享有商业地块X所有的风险和报酬；B公司享有A公司70%股权，且约定享有住宅地块Y所有的风险和报酬。B公司向A公司支付了 3000 万股权转让款，并且承担对应住宅地块Y的所有负债，同时，B公司需要向A公司投入 1000 万专项资本公积，在利润分配时，该部分专项资本公积归集团所有。集团已经全额收到上述3000 万股权转让款，A公司亦收到 1000 万专项资本公积并以往来款的方式划拨给集团。
（ 1 ）请问一下，由于商业地块X的收益尚未实现，集团在处置A公司股权的时候，剩余部分的长投（30%）可否不考虑处置住宅地块对应股权的处置收益（ 3000 万），按照商业地块的股权公允价值进行列示？
（ 2 ）对于该部分专项资本公积，集团计划在住宅的经营周期（ 3 年）进行摊销，确认投资收益，请问这种做法是否合适？

回答人：chenyiwei
这种情况，名义上是转让项目公司的部分股权，实际上是转让一个相对独立的地块（住宅）的开发权和收益权，同时保留另一地块（商业）的权益。项目公司形式上是一个法人，但内部实际上有相对独立的两个资产，但不符合合并报表准则第二十条所指的“单独主体”条件。
对这类情况，在完成住宅地块的开发权和收益权转让时，在集团合并报表层面，应将住宅地块转出的相关净资产账面价值与转让价格之间的差额确认为损益，但对于继续保留的商业地块权益，不应按公允价值重新计量，而应当直接按商业地块净资产账面价值转为对项目公司的长期股权投资成本（名义持股比例为30%，但无实际意义）。不能按丧失控制权之日的公允价值对继续持有的非控股权益予以重新计量。

提问人：Sampson0208 时间：2021-08-09 11:59:00
明白了，多谢陈老师~对于那一部分专项资本公积，不知道集团目前的做法是否恰当，还请陈老师指点一下哈

回答人：chenyiwei
要考虑这部分专项资本公积是否实质上是处置住宅地块Y的对价的一部分，只不过后需要清算项目公司时才能分回？如果是应在处置时即确认损益，不应在各年度之间均摊。